【裁判字號】    89,判,2150
【裁判日期】    890623
【裁判案由】    營業稅
【裁判全文】
行  政  法  院  判  決                          八十九年度判字第二一五○號
    原      告  三大網版有限公司    設台灣省台北縣三重市○○路○段一三八號
                              .
    代  表  人  甲○○
    被      告  臺北縣稅捐稽徵處
右當事人間因營業稅事件，原告不服財政部中華民國八十八年三月十一日台財訴第0
00000000號再訴願決定，提起行政訴訟，本院判決如左︰
    主  文
原告之訴駁回。
    事  實
緣原告於民國八十年一月至八十一年八月間明知無進貨事實而向陳建成（臺灣柯達股
份有限公司業務員）購買臺灣柯達股份有限公司（以下簡稱臺灣柯達公司）所開立之
發票，計新台幣（以下同）一二、五七二、七七四元，作為進貨憑證退抵稅款，虛報
進項稅額逃漏營業稅六二八、六四○元，案經被告查獲，經審理違章成立，除補徵營
業稅六二八、六四○元外，並按所漏稅額科處十五倍罰鍰計九、四二九、六○○元。
原告不服，申請復查，經被告復查決定，將原核定補徵營業稅變更為三○一、八五○
元，並改按變更後漏稅額三○一、八五○元科處八倍罰鍰二、四一四、八○○元。原
告猶未甘服，循序提起訴願、再訴願，遞遭決定駁回，遂提起本件行政訴訟，茲摘
兩造訴辯意旨如次：
甲、原告起訴意旨略謂：
一、被告以原告八十年一月至八十一年八月間明知無進貨事實，而向陳建成購買臺灣
    柯達公司所開立之發票六、○三六、九九三元扣抵營業稅三○一、八五○元，因
    此處八倍罰鍰二、四一四、八○○元，並以台灣高等法院八十五年上訴字第六五
    七號判決為依據。
二、臺灣柯達公司開給原告之發票部分，若有繳納營業稅，則營業稅根本就沒有逃漏
    ，何來補稅。何況司法院釋字第三三七解釋認為取得虛設行號之發票只要有進貨
    事實，以及營業稅有繳納時，只能處以稅捐稽徵法第四十四條未依規定取得進貨
    憑證之處罰，與本案完全無關，而再訴願機關卻說無進貨事實，試問若無進貨，
    原告將憑何材料製作呢﹖
三、台灣高等法院八十五年上訴字第六五七號判決目前尚未確定，如果屆時判決被撤
    銷，被告之依據將無所附。
四、再訴願、訴願決定及原處分均有違誤，請併予撤銷，另為免罰之判決。
乙、被告答辯意旨略謂：
一、查「劉旭星係．．．三大網版有限公司（下稱三大公司）之負責人，．．．竟基
    於逃漏稅捐之概括犯意，自八十年二月間起至八十一年七月底止，明知三大公司
    僅向柯達公司購買如附表四所示六、二八○、三二五元之貨物，竟透過陳建成向
    楊木華以統一發票銷售金額之百分之五或溢額部分百分之五之代價，連續購得柯
    達公司之不實統一發票．．．作為三大公司之進項憑證，虛列銷售金額六、○三
    六、九九三元、扣抵營業稅三○一、八五○元為進貨成本．．．」等事實業經臺
    灣高等法院八十五年度上訴字第六五七號刑事判決在案。則本件原告無進貨事實
    卻以臺灣柯達公司之統一發票作為進項憑證申報扣抵銷項稅額，其違章事證明確
    。
二、據財政部臺灣省北區國稅局三重稽徵所檢附原告八十年度營業成本明細表觀之，
    當年度所申報之直接原料為九、五八五、四六○元，減去原核定無進貨事實金額
    八、七三○、五七五元，直接原料成本僅餘八五四、八八五元，相較於原告同年
    度申報之銷售額一三、三四一、一四七元，顯然偏低。此參上開臺灣高等法院刑
    事判決：「．．．三大公司八十一年八月至十二月之進貨帳、銷貨帳所載，該時
    段並未申報柯達公司開立之統一發票，而依該時段銷貨金額與軟片成本金額之比
    例為百分之三十，而按一般產業對於成本比例有一恆定性，足認該公司使用軟片
    之合理成本應為銷售額之百分之三十為準，．．．」亦可得證。基上各節，並按
    財政部七十三年二月二十一日臺財稅第五一二二七號函釋意旨，本案應依原告八
    十一年度八月至十二月軟片等材料佔該期間銷貨金額之比率（百分之三十）計算
    合理成本，超出之部分即為虛列成本，原告八十年度及八十一年度一月至七月銷
    貨總額為二○、九三四、四一七元，合理軟片成本應為六、二八○、三二五元，
    則其無進貨事實而持以申報扣抵銷項稅額之進項憑證金額為六、○三六、九九三
    元，虛報進項稅額逃漏營業稅三○一、八五○元，從而被告原核定補徵營業稅六
    二八、六四○元應變更為三○一、八五○元。
三、按「納稅義務人違反本法或稅法之規定，適用裁處時之法律。」稅捐稽徵法第四
    十八條之三訂有明文。又「．．．上開法條所稱之『裁處』，依修正理由說明，
    包括訴願、再訴願及行政訴訟之決定或判決，準此，稅捐稽徵法第四十八條之三
    修正公布生效時仍在復查、再訴願及行政訴訟中，尚未裁罰確定之案件均有該條
    之適用」亦經財政部八十五年八月二日臺財稅第八五一九一二四八七號函釋有案
    ；復參照財政部八十四年八月三十日臺財稅第八四一六四四六五四號函頒「稅務
    違章案件裁罰金額或倍數參考表」規定「虛報進項稅額而無進貨事實者，按所漏
    稅額處八倍罰鍰」，是本案原核定按所漏稅額六二八、六四○元處十五倍罰鍰九
    、四二九、六○○元應改按所漏稅額三○一、八五○元處八倍罰鍰二、四一四、
    八○○元。
四、司法院釋字第三三七號解釋，固係對營業稅法第五十一條第五款規定所為之解釋
    ，然原告無進貨事實卻持臺灣柯達公司開立之發票，充作進項憑證，申報扣抵應
    納營業稅，已發生逃漏稅款之結果，被告依法論處，並未牴觸司法院解釋意旨。
五、基上所述，原告之訴為無理由，請予駁回。
    理  由
一、按「營業人左列進項稅額，不得扣抵銷項稅額：一、購進之貨物或勞務未依規定
    取得並保存第三十三條所列之憑證者。」及「營業人以進項稅額扣抵銷項稅額者
    ，應具有載明其名稱、地址及統一編號之左列憑證：一、購進貨物或勞務時所取
    得載有營業稅額之統一發票。」分別為營業稅法第十九條第一項第一款及第三十
    三條第一款所明定。次按「二、為符合司法院釋字第三三七號解釋意旨，對於營
    業人取得非實際交易對象所開立之統一發票作為進項憑證申報扣抵銷項稅額之案
    件，應視情節，分別依左列原則處理：(二)取得虛設行號以外其他非實際交易對象
    開立之憑證申報扣抵案件：1.無進貨事實者：因其並無進貨及支付進項稅額之事
    實，其虛報進項稅額，逃漏稅款，應依營業稅法第五十一條第五款規定補稅並處
    罰。．．．。」復為財政部八十三年七月九日台財稅第八三一六○一三七一號函
    說明二之(二)所釋示。第按「納稅義務人違反本法或稅法之規定，適用裁處時之法
    律。但裁處前之法律有利於納稅義務人者，適用最有利於納稅義務人之法律。」
    為八十五年七月三十日增訂公布之稅捐稽徵法第四十八條之三所明定。而「納稅
    義務人，有左列情形之一者，除追繳稅款外，按所漏稅額處五倍至二十倍罰鍰，
    並得停止其營業：一、．．．五、虛報進項稅額者。」及「納稅義務人，有左列
    情形之一者，除追繳稅款外，按所漏稅額處一倍至十倍罰鍰，並得停止其營業：
    一、．．．五、虛報進項稅額者。」分別為行為時營業稅法第五十一條第五款及
    八十四年八月二日修正公布之營業稅法第五十一條第五款所規定。又「八十五年
    七月三十日修正公布之稅捐稽徵法第四十八條之三規定『納稅義務人違反本法或
    稅法之規定，適用裁處時之法律，但裁處前之法律有利於納稅義務人者，適用最
    有利於納稅義務人之法律。』，上開法條所稱之『裁處』，依修正理由說明，包
    括訴願、再訴願及行政訴訟之決定或判決。準此，稅捐稽徵法第四十八條之三修
    正公布生效時仍在復查、訴願、再訴願及行政訴訟中，尚未裁罰確定之案件均有
    該條之適用。」亦為財政部八十五年八月二日台財稅第八五一九一二四八七號函
    釋在案。
二、卷查台灣高等法院八十五年十一月六日八十五年度上訴字第六五七號刑事判決認
    定：「劉旭星係台北縣三重市○○路○段一三八號四樓三大公司之負責人，為從
    事業務之人，竟基於逃漏稅捐之概括犯意，自八十年二月間起至八十一年七月底
    止，明知三大公司僅向柯達公司購買六、二八○、三二五元之貨物，竟透過陳建
    成向楊木華以統一發票銷售金額之百分之五或溢額部分百分之五之代價，連續購
    得柯達公司之不實統一發票五十三張作為三大公司之進項憑證後，並連續多次委
    由不知情之會計師事務所之承辦人，在其業務上所制作之三大公司前開期間台北
    縣營業人之銷售額與稅額申報書（每二個月申報一次）上，將上開期間所取得不
    實統一發票五十三張，虛列銷售金額共六、○三六、九九三元、扣抵營業稅三○
    一、八五○元（未含稅）為進貨成本，再分別於前開期間之單數月十五日前某日
    ，持以向台北縣稅捐稽徵處三重分處申報，而行使該等業務上登載之不實文書，
    足以生損害於稅捐機關課稅之正確性，而以此詐術逃漏三大公司應繳納之營業稅
    三○一、八五○元，營利事業所得稅一、四八九、二四九元。」有該判決正本載
    存原處分卷可參。而上開判決之為前揭事實之認定，係根據「被告劉旭星於調
    查局調查時供承不諱，核與被告陳建成、楊木華等人於調查、偵查中及原審審理
    中供述情節大致相符，再觀諸被告劉旭星之三大公司八十一年八月至十二月之進
    貨帳、銷貨帳所載，該時段並未申報柯達公司開立之統一發票，而依該時段銷貨
    金額與軟片成本金額之比例為百分之三十，而按一般產業對於成本比例有一恆定
    性，足認該公司使用軟片之合理成本應為銷售金額之百分之三十為準，惟觀之三
    大公司八十年度軟片成本與銷售金額比為近百分之五十，八十一年度一月至七月
    軟片成本與銷售金額比為逾百分之五十，足見其軟片成本佔銷售金額之比重過重
    ，此有該公司八十年度、八十一年度進貨帳、銷貨帳各一本在卷可參，且參以被
    告陳建成於調查中供承，伊與楊木華賣予劉旭星之發票金額大約四百萬元左右，
    互核無矛盾之處，是被告劉旭星確有購買發票逃漏稅捐之情，應堪認定。」已詳
    認定事實之依據，且並無違背一般證據法則之處，是原告因其當時負責人劉旭
    星之違法，造成原告虛列銷售金額六、○三六、九九三元，逃漏營業稅三○一、
    八五○元之違章事實自堪認定。
三、原告主張「臺灣柯達公司開給原告之發票若有納營業稅，則營業稅根本沒有逃漏
    ，何來補稅」乙節，查臺灣柯達公司之發票有無繳納營業稅，係該公司之問題，
    與原告逃漏營業稅之違章行為無涉，易言之，若臺灣柯達公司有虛開發票逃漏營
    業稅，自應依法對該公司為補徵並處罰鍰；若該公司並無逃漏營業稅，此項利益
    亦不及於原告，要不得因臺灣柯達公司之發票有繳營業稅，即可改變原告逃漏營
    業稅之事實，原告此部分主張已不足取。
四、司法院釋字第三三七號解釋係以：「營業稅法第五十一條第五款規定，納稅義務
    人虛報進項稅額者，除追繳稅款外，按所漏稅額處五倍至二十倍罰鍰，並得停止
    其營業。依此規定意旨，自應以納稅義務人有虛報進項稅額，並因而逃漏稅款者
    ，始得據以追繳稅款及處罰。財政部中華民國七十六年五月六日臺財稅字第七六
    三七三七六號函，對於有進貨事實之營業人，不論其是否有虛報進項稅額，並因
    而逃漏稅款，概依首開條款處罰，其與該條款意旨不符部分，有違憲法保障人民
    權利之本旨，應不再援用。至首開法條所定處罰標準，尚未逾越立法裁量範圍，
    與憲法並無牴觸。」是該解釋顯無如原告主張「大法官會議第三三七號解釋認為
    取得虛設行號之發票只要有進貨事實，以及營業稅有繳納時，只能處以稅捐稽徵
    法第四十四條未依規定取得進貨憑證之處罰。」情形，原告對司法院釋字第三三
    七號解釋之認知，尚有誤會。
五、原告另主張其有進貨之事實，然查原告究竟於本案發生期間有如何之進貨事實，
    自應舉證以實其說，卷查自被告處分，遞經訴願、再訴願及行政訴訟程序中，均
    未見原告舉證證明，自難採信。原告另以前揭台灣高等法院八十五年度上訴字第
    六五七號刑事判決尚未確定，如屆時該判決被撤銷，被告之處分將無所附云云。
    按被告參照財政部七十三年二月二十一日台財稅第五一二二七號函釋意旨：「．
    ．．我國刑事訴訟採職權進行主義，法院依職權調查證據，通常能發現真實，故
    其確定判決所認定之事實，應予尊重。」乃參照台灣高等法院前述刑事刑決，認
    定原告逃漏營業稅之事實，並無不當，且該判決係八十五年十一月六日宣判，迄
    今已逾三年，原告若主張該判決業經撤銷，自應舉證明之，惟原告迄未舉證以供
    斟酌，亦不足採信。
六、綜上所，原告主張各節俱不足取，其逃漏營業稅之違章行為至為明確，從而被
    告復查決定命原告補徵營業稅三○一、八五○元，裁處罰鍰二、四一四、八○○
    元，揆之首揭法律規定及財政部函釋意旨，洵無不合，一再訴願決定遞予維持，
    亦無違誤，原告起訴仍執陳詞爭執，為無理由，應予駁回。
據上論結，本件原告之訴為無理由，爰依行政訴訟法第二十六條後段，判決如主文。
中    華    民    國     八十九      年      六      月     二十三      日
                    行 政 法 院 第 四 庭
                                審 判 長 評  事      葉  振  權
                                         評  事      吳  錦  龍
                                         評  事      吳  明  鴻
                                         評  事      尤  三  謀
                                         評  事      陳  光  秀
右  正  本  證  明  與  原  本  無  異
                                         法院書記官  阮  桂  芬
中    華    民    國     八十九      年      六      月     二十八      日


司法院資訊處製作；財團法人民間司法改革基金會備份。
